臺灣臺北地方法院民事判決　　　　　　　93年度訴字第4086號
原　　　告　乙○○
被　　　告　甲○○
訴訟代理人　丁○○
上列當事人間請求返還支票事件，本院於94年4月21日言詞辯論
終結，判決如下：
    主  文
原告之訴及其假執行之聲請均駁回。
訴訟費用由原告負擔。
    事實及理由
一、原告起訴主張：伊與被告於民國92年12月18日簽訂房屋租賃
    契約（下稱系爭租賃契約），房屋座落台北市○○街45號、
    47號地下1樓（下稱系爭房屋），租期6年，自93年3月1日起
    至99年2月28日止，約定租金每月新臺幣（下同）60,000元
    ，伊當日已交付押金180,000元之支票乙張（該支票已於93
    年初兌現）及房租每月60,000元之支票12張（支票12張已兌
    現2張）。詎系爭房屋大部分是防空避難室使用（因在施工
    中同棟住戶來提醒），可營業面積不到一半，致房屋坪數不
    符、使用用途不符，防空、工安設備不堪使用，致伊無法裝
    潢施工，且被告故意隱瞞事實，未告知系爭房屋大部分是防
    空避難使用，且有大型電力設備（有電磁波問題），被告係
    詐欺侵害伊之權利，故請求解除契約及侵權行為損害賠償，
    返還已交付之支票與現金，另原告裝潢施工所花費之120,
    000 元被告亦應負賠償責任。爰聲明：（一）被告應返還原
    告所簽發之支票10紙（發票人為乙○○，付款人為華南商業
    銀行萬華分行，支票號碼為QC0000 000至QC0000000，面額
    皆為60,000元）（二）被告應返還原告已兌現租金120,000
    元及押金180,000元。（三）被告應賠償原告裝潢費120,000
    元，（四）願供擔保，請准宣告假執行。
二、被告方面則以：（一）查本案系爭房屋係依現狀點交原告，
    並未約定作何目的用途使用，況原告於租約訂定前均親至系
    爭房屋現場檢視，伊並交付該房屋土地、建物所有權狀影本
    經原告查核無訛後，雙方始於92年12月18日簽訂房屋租賃契
    約，伊並准其無償裝潢二個多月，於93年3月1日始計算租金
    ，並無原告所稱系爭房屋坪數不符、使用用途亦符，防空、
    工安設備不堪使用之情，自無解約之事由存在，惟原告拆除
    原有房屋裝潢、消防設施後，並未裝潢，因與股東內部不合
    不擬承租，竟以前述理由不擬承租，從而原告主張違約解除
    契約，自不合法，其請求返還票據及現金，自於法無據，且
    原告迄今未將房屋鑰匙返還予伊，未點交房屋，原告自應給
    付至「點交日」止之租金，爰聲明：（一）駁回原告之訴及
    其假執行之聲請。（二）如受不利益判決，願供擔保請准宣
    告免為假執行。
四、原告起訴主張兩造於92年12月18日簽訂租賃契約，由原告向
    被告承租系爭房屋，租期自93年3月1日起至99年2月28日止
    ，原告並以支票給付被告押租金180,000元，暨簽發發票人
    為乙○○，付款人為華南商業銀行萬華分行，支票號碼為
    QC0000000至QC0000000，面額皆為60,000元之支票用以支付
    第一年度之租金等情，業據其提出房屋租賃契約書一件附卷
    可證，復為被告所不爭執，堪信為真實。惟原告主張系爭房
    屋坪數不符、使用用途不符，防空、工安設備不堪使用，致
    原告無法裝潢施工，且被告未告知系爭房屋係防空避難使用
    、具大型電力設備，系爭房屋未合於契約預定效用，故其要
    解除租約及侵權行為損害賠償云云，則為被告所否認，並以
    前詞置辯，經查：
（一）原告主張系爭租賃房屋大部分是防空避難室致坪數不符、
    使用用途不符云云，原告固提出其與本件租賃仲介丙○○及
    與被告之錄音帶譯文欲證明被告未告知系爭房屋大部分是防
    空避難室使用致使用坪數不符，又原告在承租前不知地下室
    有大型台電電力設備云云，惟查，依據原告所提之系爭租賃
    契約書，僅於租賃契約書第一條約定使用範圍為：「台北市
    ○○街45、47號b1」，並未約定使用坪數、使用用途，及約
    定系爭租賃房屋沒有防空避難室，有原告所提之租賃契約書
    在卷可憑（見本院93年北簡字第16254號卷第7至10頁），原
    告亦不否認系爭租賃契約並未具體約定使用坪數及用途（見
    本院93年10月14日筆錄，本院卷第26頁），被告辯稱係依現
    狀交屋，自屬可採；而依據原告所提其與丙○○之錄音帶譯
    文，僅可推知其與仲介丙○○於簽訂本件租約前，有就系爭
    房屋使用坪數及地下室有電表於近日遷移等事項進行討論，
    惟兩造既未在租賃契約書內具體約明，尚難認兩造就系爭租
    賃契約就系爭房屋沒有防空避難室及地下室台電電力設備應
    遷移作為兩造契約之內容，況原告亦未舉證其所稱台電電力
    所合意系爭房屋預定效用之一。至原告主張系爭租賃房屋防
    空工安設備均不堪使用，以致原告無法裝潢施工云云，惟為
    被告否認，原告並未舉證系爭租賃房屋防空、工安設備如何
    不堪使用，況系爭租賃房屋亦經原告拆除原有裝潢，亦據被
    告提出現場照片足稽（見本院93年北簡字第16254號卷第33
    頁至40頁），原告亦未舉證系爭租賃房屋如何無法裝潢施工
    ，原告空言主張，自不足採。從而原告欲以系爭房屋未符契
    約預定效用為由解除兩造租約，尚屬無理由；其請求回復原
    狀及損害賠償等，亦乏所據。
（二）次按因侵權行為所發生之損害賠償請求權，以有故意或過
    失不法侵害他人之權利，或故意以背於善良風俗之方法，加
    損害於他人為成立要件，此觀民法第一百八十四條第一項規
    定即明。若其行為並無故意或過失，或其行為與損害之間無
    相當因果關係者，均無令負侵權行為損害賠償責任之可言。
    本件原告主張係受詐欺而主張侵權行為，其所執理由係認被
    告夥同仲介丙○○共同隱瞞房屋之缺點，誇大房屋使用坪數
    ，而欺騙原告云云，而被告對此則予否認，因此，本件次應
    審酌者厥為被告與原告簽定系爭租賃契約，是否具有故意不
    法侵害原告之意圖？經查：
（１）原告自承其於租賃前有至現場查看（見本院93年10月14日
    筆錄，本院卷第26頁），原告對於系爭房屋之現狀自難諉為
    不知，而兩造並未將系爭租賃房屋沒有防空避難室約定為租
    賃契約之內容，已如前述，被告對原告稱系爭房屋現狀之坪
    數，尚難認有何不實之處，原告主張因系爭房屋大部分為防
    空避難室而使其得使用之坪數僅有三十幾坪，認被告有誇大
    使用坪數云云，尚不足採，自難認被告有詐欺之行為。
（２）又依原告所提其與仲介丙○○及被告之錄音譯文所示：
    （原告：「妳那房子問題出在哪邊，你知道嗎，我跟你講幾
    點，那個問題那麼大，我最怕電那個東西，有一個大電筒，
    一個什麼.... 你去看，你會嚇到。」，林（仲介丙○○）
    ：真的，我從來都沒有去看過那個」（見本院卷第83頁）；
   （原告：「那問題就出在哪邊？問題就出在，當我在敲在做
    的時候我才發現幾個問題；第一問題，裡面有一個大電筒，
    當初我統統不知，她（仲介丙○○）沒有告訴我，妳也沒有
    告訴我．．．．」），（被告：「我根本不知道」）（見本
    院卷第85頁），依上開譯文所示，足證被告及其委任之仲介
    ，對於系爭租賃房屋有原告所稱之台電大型電力設備並不知
    情，亦難認被告有故意隱匿之情事，難認有不法侵害他人之
    意圖。
（３）本件並無積極事證足資證明被告與原告簽訂租賃契約之行
    為，具有故意或過失不法侵害原告之意圖，揆諸上揭說明，
    原告依侵權行為請求被告返還支票及賠償支出之費用，亦無
    理由。
五、綜上，原告主張解除契約及侵權行為，請求被告返還原告所
    交付之押租金180,000元、租金120,000，賠償其僱工清理垃
    圾及拆除裝潢支出之120,000元，另請求被告返還發票人為
    乙○○，付款人為華南商業銀行萬華分行，支票號碼為
    QC0000000至QC0000000，面額各為60,000元之支票十紙，為
    無理由，應予駁回。原告之訴既經駁回，其假執行之聲請失
    所附麗，應併予駁回。
六、本件事證已臻明確，兩造其餘攻擊防禦方法及舉證，核與判
    決結果無影響，爰不一一論述，附此敘明。
七、據上論結，本件原告之訴為無理由，應依民事訴訟法第78條
    ，判決如主文。
中　　華　　民　　國　　94　　年　　5 　　月　　5 　　日
　　　　　　　　　民事第二庭　　　法　官   吳淑惠
以上正本係照原本作成。
如對本判決上訴，須於判決送達後20日內向本院提出上訴狀
中　　華　　民　　國　　94　　年　　5 　　月　　6 　　日
                                  書記官  劉芳菊
